【裁判字號】    96,抗,329
【裁判日期】    970215
【裁判案由】    返還擔保金
【裁判全文】
臺灣高等法院高雄分院民事裁定           96年度抗字第329號
抗  告  人  乙○○○○○○
相  對  人  甲○○
上列當事人間返還擔保金事件，抗告人對於民國96年10月8 日臺
灣高雄地方法院96年度審聲字第1019號裁定提起抗告，本院裁定
如下：
    主  文
原裁定廢棄。
臺灣高雄地方法院九十六年度存字第七四七號提存事件抗告人所
提存之擔保金新臺幣貳拾柒萬伍仟元，准予返還。
聲請及抗告訴訟費用由相對人負擔。
    理  由
一、抗告意旨略以：相對人向原審法院聲請對抗告人為假扣押裁
    定，經原審法院以96年度裁全字第15868 號裁定准許，抗告
    人為免相對人假扣押之執行，而提供新台幣（下同）275,00
    0 元擔保金，並以原審法院96年度存字第747 號提存事件提
    存在案。嗣抗告人向原審法院聲請命相對人限期起訴，經原
    審法院以96年度聲第283 號裁定准許，相對人仍未依限起訴
    ，抗告人遂向原審法院聲請撤銷上開對抗告人部分之假扣押
    裁定，業經原審法院以96年度裁全聲第510 號裁定准許，故
    抗告人供擔保原因已消滅，自得請求返還上開返還擔保金，
    原審法院裁定駁回抗告人之聲請，殊有違誤，爰求予廢棄原
    裁定，並返還上開擔保金等語。
二、按「供擔保之原因消滅者，法院應依供擔保人之聲請，以裁
    定命返還其提存物，民事訴訟法第104 條第1 項第1 款、第
    106 條定有明文。又按假扣押裁定必有假扣押之原因消滅，
    或其他命扣押之情事變更法院始得裁定撤銷，或由債權人聲
    請法院裁定撤銷，此觀民事訴訟法第530 條第1 項、第3 項
    之規定自明。故債務人依假扣押裁定為免假扣押而供擔保者
    ，嗣後該假扣押裁定被撤銷確定，應認供擔保之原因消滅，
    債務人得聲請法院以裁定命返還其提存之擔保金。」（最高
    法院88年度台抗字第227 號裁判要旨可資參照）。
三、查，相對人向原審法院聲請對抗告人為假扣押裁定，經原審
    法院以96年度裁全字第15868 號裁定准許，抗告人為免相對
    人假扣押之執行，而提供275,000 元擔保金，並以原審法院
    96年度存字第747 號提存事件提存在案。嗣抗告人向原審法
    院聲請命相對人限期起訴，經原審法院以96年度聲第283 號
    裁定准許，相對人仍未依限起訴，抗告人遂向原審法院聲請
    撤銷上開對抗告人部分之假扣押裁定，業經原審法院以96年
    度裁全聲第510 號裁定准許，相對人不服提起抗告，業經本
    院於97年1 月31日駁回而告確定在案等情，有民事裁定書、
    提存書等在卷可證，自堪認屬實，是依前揭說明，原審法院
    96年度裁全字第15868 號假扣押裁定對抗告人部分，既被撤
    銷確定，應認其供擔保原因已消滅，是抗告人聲請返還提存
    物，尚無不合，應予准許。原裁定駁回其聲請，於法尚有未
    合，抗告意旨指摘原裁定不當，求予將原裁定廢棄，為有理
    由，爰將原裁定廢棄，並改裁定如主文第2 項所示。
四、據上論結，本件抗告為有理由，依民事訴訟法第492 條、第
    95條、第78條，裁定如主文。
中    華    民    國    97    年    2    月    15    日
                            民事第三庭
                                審判長法官  張國彬
                                法      官  吳登輝
                                法      官  鄭月霞
以上正本證明與原本無異。
本件不得再抗告。
中    華    民    國    97    年    2    月    15    日
                                書  記  官  吳新貞


司法院資訊處製作；財團法人民間司法改革基金會備份。
